台灣台中地方法院刑事判決　　　　　　　　　　　　　九十一年度訴字第一八二號
　　公　訴　人　台灣台中地方法院檢察署檢察官
　　被　　　告　乙○
右列被告因違反廢棄物清理法案件，經檢察官提起公訴（九十年度偵字第五七九九號
），本院判決如左：
    主  文
乙○  共同未依廢棄物清理法第四十一條第一項規定領有廢棄物處理許可文件，從事
廢棄物清除、處理，處有期徒刑壹年貳月。緩刑參年。
    事  實
一、乙○  明知依廢棄物清理法第四十一條第一項關於從事廢棄物處理業務時，應向
    直轄市、縣（市）主管機關或中央主管機關委託之機關申請核發公民營廢棄物清
    除處理機構許可文件後，始得受託處理廢棄物業務之規定，其並未領有廢棄物處
    理許可文件，仍依名為「林嘉添」之不詳年籍之人指示而與其基於犯意聯絡，約
    定以載運一車為新台幣（下同）五千元之代價，於民國九十年三月二十一日晚上
    七時許，由乙○駕駛車牌號碼七Ｋ─八三八號曳引車（拖車車牌為Ｔ八─二六號
    ），經由廖德峰（另案偵辦中）之引導，進入位於台中縣烏日鄉之永豐餘造紙股
    份有限公司成功廠裝載散漿紙渣等一般事業廢棄物一車後，再運送至位於台中縣
    沙鹿鎮○○路二之一號後方空地（該處係甲○○〈俟其到案後另行審結〉與綽號
    「阿進」、「阿財」之不詳姓名年籍之人基於犯意聯絡，由該綽號「阿進」之不
    詳姓名年籍之人所提供、綽號「阿財」之不詳姓名年籍之人負責駕駛挖土機整平
    傾倒之廢棄物、甲○○則負責看守），而從事廢棄物處理業務。嗣於九十年三月
    二十一日晚上十一時五十分許，乙○  駕駛曳引車（含拖車）並裝載前述事業廢
    棄物至前開台中縣沙鹿鎮○○路二之一號後方空地欲傾倒時為警當場查獲，並扣
    得其駕駛之曳引車（含拖車）、張進順（另案偵辦）駕駛之車牌號碼ＨＣ─七三
    六號曳引車（含拖車）、林大彬（另案偵辦）駕駛之車牌號碼ＳＷ─八九一號曳
    引車（含拖車）及挖土機各一部等物。
二、案經台中縣警察局清水分局報請台灣台中地方法院檢察署檢察官偵查起訴。
    理  由
一、訊據被告乙○  對於右揭犯罪事實均坦承不諱，核與同案被告廖德峰、張進順、
    林大彬供述情節相符，被告復自承並未取得廢棄物處理許可文件，當時是因失業
    中，認為有錢賺就好，才會前往裝載運送該事業廢棄物，一般載貨確實很少在深
    夜為之等情，而當時亦裝載相同廢棄物前往現場傾倒之張進順、林大彬見警方到
    達即逃逸，業據其等供陳在卷，並有職務報告書、台中縣環境保護局稽查工作紀
    錄事業水污染稽查紀錄影本各一份附卷可稽，在現場處理之同案被告甲○○業已
    供陳並未領有廢棄物處理許可文件，且參以同時與被告裝載運送該事業廢棄物之
    張進順、林大彬應係對該裝載傾倒之事業廢棄物係非法一事已知悉，才會立即逃
    逸等情，被告為警查獲時間又係深夜十一時五十分許，均足見被告對該裝載運送
    前開事業廢棄物係非法一事亦應知情；此外，復有現場照片、現場簡圖、查扣物
    品明細清單、車籍作業系統查詢認可資料表等各一份在卷為憑，被告犯行應堪認
    定。
二、按行為後法律有變更者，適用裁判時之法律；但裁判前之法律有利於行為人者，
    適用最有利於行為人之法律；刑法第二條第一項前段定有明文。次按，廢棄物清
    理法業於九十年十月二十四日公布施行，修正前廢棄物清理法第二十二條第二項
    第四款規定，移置修正後第四十六條第一項第三款、第四款，其法定刑雖由「一
    年以上五年以下有期徒刑，得併科一百萬元以下罰金」，修正為「一年以上五年
    以下有期徒刑，得併科新臺幣三百萬元以下罰金」，然二者之法定刑並無不同。
    而第四款之規定，修正前後處罰之主體及行為態樣仍然相同，所不同者為從事廢
    棄物清除、處理業者申請核發許可證之規定由修正前第二十條移置於修正後第四
    十一條第一項，而修正後第四十一條第一項則增訂有但書第一款至第七款之除外
    規定；換言之，從事廢棄物清除、處理業務者，若有修正後第四十一條第一項但
    書各款情形之一，則無庸申請許可文件，即可受託清除、處理廢棄物業務，較諸
    修正前第二十條規定，修正後第四十一條規定顯然較有利，就申請核發許可證之
    規定比較上開第四款之規定，可知修正後第四十六條第一項第四款之規定亦較修
    正前第二十二條第二項第四款規定有利，自應適用修正後有利於被告之法律裁判
    之。核被告所為，係犯修正後廢棄物清理法第四十六條第一項第四款未領有許可
    文件，從事廢棄物清除、處理之罪。公訴意旨論以被告所為係犯修正前之同法第
    二十二條第二項第四款罪名，容有未洽。被告與該名為林嘉添之不詳年籍之人間
    有犯意聯絡，行為分擔，應為共同正犯。另同案被告甲○○、張進順、林大彬、
    廖德峰等人與被告素不相識，就前述犯行亦從未有任何接洽，業據被告與各該同
    案被告等一致供述在卷，且參以被告供稱僅係依該名為林嘉添之不詳年籍之人指
    示前往，對有無其他人參與、參與情形等均不知情之情節，尚難認被告進而有與
    其他同案被告有何犯意聯絡、行為分擔之情形，併予敘明。爰審酌被告未經領得
    廢棄物處理許可證件，即任意傾倒處理廢棄物，污染社會環境至深且鉅，危及民
    眾健康，但其於偵審中均坦承犯行，犯後態度良好，僅從事裝載運送、次數為一
    次即警查獲之犯罪情節，及其犯罪動機、手段、方法等一切情狀，量處如主文所
    示之刑。末查，被告前未曾受有期徒刑以上刑之宣告，有台灣高等法院被告全國
    前案紀錄表及台灣台中地方法院檢察署刑案資料查註紀錄表各一份可按，被告因
    一時失慮致罹刑章，犯後復已坦承犯行，知所悔悟，本院認其歷經本案偵審程序
    及罪刑之宣告，當知警惕而應無再犯之虞，因認所宣告之刑均以暫不執行為適當
    ，爰併各予宣告緩刑三年，以啟自新。
三、至於上開扣案車牌號碼七Ｋ─八三八號曳引車（含車牌為Ｔ八─二六號之拖車）
    一輛雖係被告犯罪所用之物，但車主係登記為詠祥通運股份有限公司，有車籍作
    業系統─查詢認可資料一份在卷可參，被告前雖曾自承為其所有，於本院審理中
    則改稱並非其所有，之前係因受該車所有人亦即該名林嘉添之不詳年籍之人請託
    才供述為其所有，是尚難僅憑其事後已翻異之唯一陳述，即謂該車係被告所有，
    且參以被告使用前述車輛係從事一般運送業務，運送內容不一，其以之裝載本案
    事業廢棄物者復僅一次，以其參與程度尚屬輕微之犯罪情節衡量，將該車輛沒收
    亦不符比例原則，是尚難認此應依刑法第三十八條第一項第二款沒收之；又該扣
    案挖土機係何人所有尚不明，更難認係被告或與被告為共犯之該名為林嘉添之不
    詳年籍之人所有，自亦無從併與宣告沒收，均附此敘明。
四、同案被告甲○○部分經合法傳喚仍未到庭，應俟其到案後另行審結。
據上論斷，應依刑事訴訟法第二百九十九條第一項前段，修正後廢棄物清理法第四十
六條第一項第四款，刑法第二條第一項前段、第十一條前段、第二十八條、第七十四
條第一款，判決如主文。
中      華      民      國    九十一    年      五      月      三      日
                          臺灣臺中地方法院刑事第一庭
                                法  官  林  麗  真
右正本證明與原本無異。
如不服本判決，應於送達後十日內向本院提出上訴狀（須附繕本），上訴於台灣高等
法院台中分院。
                                 書記官
中      華      民      國    九十一    年      五      月      三      日
附錄本案論罪科刑法條全文：
廢棄物清理法第四十六條
有下列情形之一者，處一年以上五年以下有期徒刑，得併科新臺幣三百萬元以下罰金
︰
一、任意棄置有害事業廢棄物。
二、事業負責人或相關人員未依本法規定之方式貯存、清除、處理或再利用廢棄物，
    致污染環境。
三、未經主管機關許可，提供土地回填、堆置廢棄物。
四、未依第四十一條第一項規定領有廢棄物清除、處理許可文件，從事廢棄物貯存、
    清除、處理，或未依廢棄物清除、處理許可文件內容貯存、清除、處理廢棄物。
五、執行機關之人員委託未取得許可文件之業者，清除、處理一般廢棄物者；或明知
    受託人非法清除、處理而仍委託。
六、公民營廢棄物處理機構負責人或相關人員、或執行機關之人員未處理廢棄物，開
    具虛偽證明。
無許可文件，以經營廢棄物清除、處理為常業者，處三年以上十年以下有期徒刑，得
併科新臺幣九百萬元以下罰金。
